臺灣板橋地方法院刑事判決　　　　　100年度交簡上字第187號
上　訴　人　臺灣板橋地方法院檢察署檢察官
被　　　告　張竣翔
上列上訴人因過失傷害案件，不服本院100 年度交簡字第2889號
中華民國100 年6 月30日第一審判決（偵查案號：100 年度調偵
字第889 號），提起上訴，本院管轄之第二審合議庭判決如下：
    主  文
原判決撤銷。
張竣翔因業務上之過失傷害人，處有期徒刑參月，如易科罰金，
以新臺幣壹仟元折算壹日。
    事  實
一、張竣翔係受僱於臺北客運股份有限公司（下稱臺北客運公司
    ），擔任臺北客運公司706 線公車之司機，為從事載送旅客
    往來指定路線業務之人。其於民國99年6 月10日凌晨零時許
    ，駕駛車牌號碼761-FM號公車（下稱本件車輛），沿臺北縣
    中和市（現改制為新北市中和區，下同）中山路2 段往土城
    方向行駛，途經臺北縣中和市○○路○ 段2 巷口（下稱本件
    路口）時，本應注意車前狀況，隨時採取必要之措施，而當
    時雖係夜間，惟天候晴朗，道路狀況為鋪設柏油之乾燥路面
    ，無缺陷亦無障礙，且號誌正常，視距良好，依當時外在條
    件並無不能注意之情形，竟疏未注意車前狀況，以本件車輛
    車頭部分追撞同向因停等紅燈號誌而停止在本件路口機車停
    等區內，由賀一華所騎乘車牌號碼023-EFL 號普通重型機車
    （下稱本件機車），致賀一華於劇烈碰撞下人車倒地，因而
    受有腦震盪症候群併頭暈症狀（起訴書犯罪事實欄漏載）、
    前胸壁下緣挫傷、右腕挫傷、右臀（起訴書犯罪事實欄誤載
    為右臂）、右大腿及右膝挫傷等傷害。張竣翔於肇事後犯罪
    未被發覺前，即向前來處理之警員表明為肇事者，並自首接
    受裁判。
二、案經賀一華訴由（改制前）臺北縣政府警察局中和第一分局
    報告臺灣板橋地方法院檢察署檢察官偵查起訴。
    理  由
一、本判決認定事實所引用之卷證資料（包含人證、文書證據及
    物證），並無證據證明係公務員違背法定程序所取得，又被
    告以外之人於審判外之陳述，經核並無非出於自由意願而為
    陳述或遭違法取證及顯有不可信之情況，而卷內之文書證據
    ，亦無刑事訴訟法第159 條之4 之顯有不可信之情況與不得
    作為證據之情形，且被告張竣翔於本院準備程序中，對於聲
    請簡易判決處刑書所引用之證據，在證據能力方面均不爭執
    （參100 年度交簡上字第187 號卷【下稱本院卷】第38頁背
    面至39頁），又被告迄本院言詞辯論終結前，對於卷附前開
    事證及天主教耕莘醫院永和分院（下稱耕莘醫院）100 年11
    月14日耕永院字第1000006893號函及所附告訴人賀一華病歷
    資料等事證均未聲明異議，本院審酌前揭事證作成時之情況
    ，認作為本件認定事實之證據應屬適當，是依刑事訴訟法第
    159 條至159 條之5 之規定，認均有證據能力，合先說明。
二、上揭犯罪事實，業據被告於本院審理中自白不諱，核與證人
    即告訴人於警詢及偵查之證述情節大致相符，復有耕莘醫院
    99年6 月18日乙診字第乙0000000000號、同年月10日乙診字
    第0990610001號乙種診斷證明書、道路交通事故現場圖、道
    路交通事故調查報告表(一)、(二)、現場蒐證與本件車輛及機車
    照片共18張（參100 年度偵字第3277號卷第6 至7 頁、第15
    至17頁、第20至28頁）、耕莘醫院100 年11 月14 日耕永院
    字第1000006893號函及所附告訴人病歷資料各1 份（參本院
    卷第53至63頁）在卷可稽，被告自白與上開事證彰顯之事實
    相合，應足採信為真實。綜上，被告駕駛本件車輛於案發時
    地，本應注意車前狀況而疏未注意，亦未採取必要之安全措
    施，進而肇生本件交通事故，其所為顯有業務上之過失情形
    ，已堪認定。而其本件業務上之過失行為，造成告訴人受有
    腦震盪症候群併頭暈症狀、前胸壁下緣挫傷、右腕挫傷、右
    臀、右大腿及右膝挫傷等傷害之情，足認被告業務上之過失
    行為與告訴人所受傷害間具有相當因果關係無訛。被告本件
    業務上之過失傷害犯行事證明確，應予依法論罪科刑。
三、核被告所為，係犯刑法第284 條第2 項前段之業務上之過失
    傷害罪。被告於肇事後犯罪未被發覺前，向據報前往處理之
    員警承認其為肇事者，自首並接受裁判一情，有（改制前）
    臺北縣政府警察局中和一分局道路交通事故肇事人自首情形
    紀錄表1 份（參100 年度偵字第3277號卷第30頁）在卷可考
    ，得依刑法第62條前段規定減輕其刑。
四、審酌被告本件以前別無其他刑事前案紀錄（參臺灣高等法院
    被告前案紀錄表1 份），素行甚佳，但其係從事載送旅客業
    務之人，駕駛具有龐大體積、質量之公車，當可預見若駕駛
    本件車輛於行駛中撞擊路上人、車，將造成他人生命、身體
    、財產非輕之損害，故其執行駕駛業務時除應高度注意搭乘
    本件車輛乘客之安全外，更應注意路上往來之人、車安全，
    竟疏未注意而駕駛本件車輛自後方追撞停止在本件路口機車
    停等區之本件機車，致騎乘本件機車之告訴人受有傷勢，足
    認其過失情節重大，違反注意義務之程度甚高，且造成告訴
    人受有腦震盪症候群併頭暈症狀、多處挫傷等傷勢，所生損
    害非輕，兼衡肇事後迄今僅賠償告訴人機車損害費用，就告
    訴人受有傷勢部分，尚未與告訴人達成和解，其犯後坦承犯
    行，態度尚可等一切情狀，量處如主文第2 項所示之刑，以
    資處罰。
五、原審判決以被告罪證明確，予以論罪科刑，固非無見。然告
    訴人因本件事故另受有「腦震盪症候群併頭暈症狀」之傷勢
    ，業據本院函請耕莘醫院檢附前述告訴人病歷資料附卷足憑
    ，原審判決引用檢察官起訴書記載之犯罪事實，而查該起訴
    書記載之犯罪事實欄，漏未記載告訴人受有「中樞性眩暈症
    」之傷勢，是原審判決對於告訴人因本件事故而受有「腦震
    盪症候群併頭暈症狀」或「中樞神經眩暈症」部分，於引用
    該起訴書記載之犯罪事實時，未能加以補充並於量刑時一併
    衡酌，致對被告本件業務上之過失傷害犯行科刑之審查基礎
    ，在判斷上有違罪刑相當性原則，容有未洽，從而，告訴人
    請求檢察官上訴之書狀中（參本院卷第10頁），指稱原審判
    決未斟酌其因被告業務上之過失行為造成「中樞性眩暈症」
    之傷勢不當等語（關於另指受有「頭部外傷」部分，因前述
    100 年6 月18日診斷證明書記載告訴人之傷勢，有誤用「頭
    部外傷」之名詞，診斷應為「腦震盪症候群併頭暈症狀」等
    情，參本院卷第62頁告訴人病歷資料中主治醫師對告訴人本
    件傷勢之說明，故告訴人請求檢察官上訴意旨指稱受有「頭
    部外傷」部分，並無足採），尚與卷附事證無悖，應堪採認
    屬實，而原審判決既有如上漏未斟酌之處，難謂允當，自屬
    無從維持，應由本院合議庭予以撤銷改判。
據上論斷，應依刑事訴訟法第455 條之1 第1 項、第3 項、第36
9 條第1 項前段、第364 條、第299 條第1 項前段，刑法第284
條第2 項前段、第62條前段、第41條第1 項前段，刑法施行法第
1 條之1 第1 項、第2 項前段，判決如主文。
本案經檢察官游璧庄到庭執行職務。
中    華    民    國   100    年    12    月    30    日
                  刑事第九庭  審判長法  官  王士珮
                                    法  官  張誌洋
                                    法  官  李俊彥
以上正本證明與原本無異。
不得上訴。
                                    書記官  林文達
中    華    民    國   100    年    12    月    30    日
附錄本案論罪科刑法條全文：
刑法第284條
因過失傷害人者，處6 月以下有期徒刑、拘役或5 百元以下罰金
，致重傷者，處1 年以下有期徒刑、拘役或5 百元以下罰金。
從事業務之人，因業務上之過失傷害人者，處1 年以下有期徒刑
、拘役或1 千元以下罰金，致重傷者，處3 年以下有期徒刑、拘
役或2 千元以下罰金。